臺灣新北地方法院刑事判決
109年度簡上字第155號
上  訴  人  
即  被  告  林秉燊



上列上訴人即被告因違反毒品危害防制條例案件，不服本院中華
民國109年1月9日所為108年度簡字第7614號第一審刑事簡易判決
（聲請簡易判決處刑案號：108年度毒偵字第6033號），提起上
訴，本院管轄之第二審合議庭判決如下︰
    主  文
原判決撤銷。
林秉燊施用第二級毒品，免刑。
    事  實
一、林秉燊基於施用第二級毒品之犯意，於民國108年9月25日9
    時52分許為臺灣新北地方檢察署觀護人採尿起回溯96小時內
    某時，在其當時位於新北市○○區○○路000巷00○0號12樓居處
    ，以將甲基安非他命置於玻璃球內燒烤吸食煙霧之方式，施
    用第二級毒品甲基安非他命1次。嗣於108年9月25日9時52分
    許，為同署觀護人室通知至該署接受採尿送驗後，檢驗結果
    呈甲基安非他命陽性反應而查悉上情。
二、案經臺灣新北地方檢察署觀護人報告同署檢察官簽分偵查後
    聲請簡易判決處刑。　　
    理  由
一、上揭犯罪事實，業據被告林秉燊於偵查及審理中坦承不諱（
    見偵卷第13頁、本院卷二第168頁），核與證人即觀護人室
    採尿人員郭炳煌於審理中之證述情節相符（見本院卷一第16
    5-172頁），並有台灣尖端先進生技醫藥股份有限公司濫用
    藥物檢驗報告、檢驗物照片、內政部警政署刑事警察局109
    年6月8日刑生字第1090041014號鑑定書在卷可查（毒偵卷第
    4頁、本院卷第109-119、127-132頁），足認被告任意性之
    自白與事實相符，堪以採信，本案事證明確，被告犯行堪以
    認定，應予依法論科。
二、論罪科刑
　　核被告所為，係犯毒品危害防制條例第10條第2項之施用第
    二級毒品罪。被告施用第二級毒品前之持有第二級毒品低度
    行為，為其施用第二級毒品之高度行為所吸收，不另論罪。
三、撤銷原判決之理由
　　原審審理結果，認被告犯罪事證明確，予以論罪科刑，固非
    無見。惟查：　　
（一）被告為本件犯行後，毒品危害防制條例就施用毒品經觀察
      、勒戒或強制戒治執行完畢釋放後再為施用毒品之規定，
      業於109 年1月15日修正公布，並自同年7月15日生效施行
      ，而犯本條例第10條之罪者，檢察官應聲請法院裁定令被
      告入勒戒處所觀察、勒戒；觀察、勒戒後，檢察官依據勒
      戒處所之陳報，認受觀察、勒戒人無繼續施用毒品傾向者
      ，應即釋放，並為不起訴之處分；依前項規定為觀察、勒
      戒或強制戒治執行完畢釋放後，3 年後再犯第10條之罪者
      ，適用前2 項之規定；本條例中華民國108 年12月17日修
      正之條文施行前犯第10 條之罪之案件，於修正施行後，
      審判中之案件，由法院依修正後規定處理；依修正後規定
      應為不起訴處分者，法院應為免刑之判決。此於修正後毒
      品危害防制條例第20條第1 項、第2 項前段、第3 項、第
      35條之1 第2 款分別定有明文。而上開所謂「3 年後再犯
      」，只要本次再犯（不論修正施行前、後）距最近1 次觀
      察、勒戒或強制戒治執行完畢釋放，已逾3 年者，即該當
      之，不因其間有無犯第10條之罪經起訴、判刑或執行而受
      影響（最高法院刑事大法庭109 年度台上大字第3826號裁
      定意旨參照）。又犯毒品條例第10條之罪，由檢察官聲請
      法院裁定觀察、勒戒確定，在該觀察、勒戒處分執行之前
      ，縱有再犯同條之罪之情形，因行為人未曾受觀察、勒戒
      或強制戒治執行完畢之處分，即與法定訴追之要件不符，
      自仍應由檢察官就後案聲請法院裁定觀察、勒戒，再由檢
      察官依保安處分執行法第4 條之1 規定執行其一，若檢察
      官逕對後案起訴或聲請簡易判決處刑，顯屬不合，其起訴
      之程序違背規定，法院應諭知不受理之判決，始為適法（
      最高法院100 年度台非字第184 號判決意旨參照）。是依
      前揭說明及保安處分執行法第4條之1規定，行為人倘多次
      施用毒品犯行，經法院多次裁定送觀察、勒戒，僅需執行
      其一，故行為人於經裁定送觀察、勒戒執行完畢前，無論
      其施用毒品級別如何，亦不問有多少次施用毒品犯行，均
      為該次保安處分程序之效力所及。
（二）經查本案係於毒品危害防制條例109年7月15日修正施行前
      所犯，於施行前之108年12月11日繫屬於本院，此有臺灣
      新北地方檢察署108年12月11日新北檢兆福108毒偵6033字
      第1080118786號函及其上本院收狀戳在卷足稽，屬毒品危
      害防制條例修正施行後，審判中之案件，揆諸上開規定，
      即應由法院逕依修正後毒品危害防制條例之規定處理。又
      被告前於89年間因施用毒品案件，經本院裁定送勒戒處所
      觀察、勒戒後，認無繼續施用毒品傾向，先後於89年2月2
      5日、89年9月22日執行完畢釋放出所，有臺灣高等法院被
      告前案紀錄表在卷可稽，是被告本案施用毒品之犯罪時間
      距離其最近1 次觀察、勒戒執行完畢釋放日既已逾3 年，
      揆諸上開說明，自符合修正後毒品危害防制條例第20條第
      1 項、第3 項應令入勒戒處所觀察、勒戒之規定，本院依
      修正後毒品危害防制條例第35條之1第2款、第20條第3項
      、第1項規定，以109年度簡上字第155號裁定被告送勒戒
      處所觀察、勒戒，此有上開裁定在卷可憑。惟被告另因施
      用毒品案件，經本院以109年度簡上字第700號裁定送觀察
      、勒戒後，認無繼續施用毒品之傾向，於110年12月16日
      執行完畢釋放出所，此有臺灣新北地方檢察署111年1月14
      日新北檢錫格109院觀執14字第1119005710號函及檢附之
      臺灣臺東地方檢察署檢察官觀察勒戒處分執行指揮書、法
      務部○○○○○○○○附設勒戒處所有無繼續施用毒品傾向證明書
      、有無繼續施用毒品傾向評估標準紀錄表、釋放通知等件
      在卷可稽（見本院卷二第99-107頁）。依前揭保安處分執
      行法規定，多次裁定僅執行其一，被告另案已執行觀察、
      勒戒，並經評估無繼續施用毒品之傾向而於110 年12 月1
      6日釋放出所，效力自及於本案，原應由檢察官為不起訴
      處分，然本案係於毒品危害防制條例修正施行前之108年1
      2月11日已繫屬本院，業如前述，是屬該條例修正施行後
      ，審判中之案件，揆諸前揭規定，本院自應為免刑之判決
      。原審未及適用新法職權裁定觀察勒戒處分及諭知免刑之
      判決，而逕為被告有罪之科刑判決，容有違誤，應由本院
      將原判決撤銷，並為免刑之諭知。
據上論斷，應依刑事訴訟法第455條之1第1項、第3項、第369條
第1項前段、第299條第1項但書，毒品危害防制條例第10條第2項
、第35條之1第2款，判決如主文。　　　　　　
本案經檢察官彭毓婷聲請簡易判決處刑，檢察官黃明絹、張啓聰
到庭執行職務。
中　　華　　民　　國　　111 　年　　3 　　月　　16 　 日
                  刑事第二十庭  審判長法　官  蕭淳元
　　　　　　　　　
　　　　　　　　　　　　　　　　　　　法　官  陳宏璋
　　　　　　　　　
　　　　　　　　　　　　　　　　　　　法　官　黃園舒
以上正本證明與原本無異。
不得上訴。
                                      書記官　羅文廷
中　　華　　民　　國　　111 　年　　3 　　月　　18　　日
附錄本案論罪科刑法條全文：
毒品危害防制條例第10條
施用第一級毒品者，處六月以上五年以下有期徒刑。
施用第二級毒品者，處三年以下有期徒刑。